臺灣高等法院刑事判決　　　　　　　 100年度上訴字第1291號
上　訴　人
即　被　告　李明和
上列上訴人即被告因違反槍砲彈藥刀械管制條例案件，不服臺灣
基隆地方法院100年度訴字第101號，中華民國100年3月17日第一
審判決（起訴案號：臺灣基隆地方法院檢察署99年度偵字第5570
號），提起上訴，本院判決如下：
    主  文
原判決撤銷。
李明和犯非法持有子彈罪，累犯，處有期徒刑參月，併科罰金新
臺幣貳萬元，徒刑如易科罰金，罰金如易服勞役，均以新臺幣壹
仟元折算壹日。
    事  實
一、李明和前因施用毒品案件，經觀察、勒戒後，認無繼續施用
    毒品之傾向，由臺灣基隆地方法院檢察署檢察官以93年度毒
    偵緝字第107 號為不起訴處分確定，復因施用第二級毒品案
    件，經臺灣基隆地方法院於民國94年4 月22日以94年度基簡
    字第300 號判處應執行有期徒刑5 月確定，於94年12月28日
    縮刑期滿執行完畢。詎猶不知警惕，明知具有殺傷力之子彈
    ，係槍砲彈藥刀械管制條例所管制之槍彈，非經主管機關許
    可，不得持有，竟基於持有子彈之犯意，於96年7 、8 月間
    某日，在基隆市七堵區○○○路123 之9 號住處附近基隆河
    河堤邊某花圃內，拾獲具有殺傷力之口徑9 mm制式子彈2 顆
    （1 顆型號為AP-03-9MMLUGER，另1 顆型號為AP-06-9MMLUG
    ER）後，將之放置在上址住處內，未經許可而非法持有之。
    嗣於99年11月20日晚上8 時20分許，為警依法持搜索票至其
    上址住處搜索時，在其上開住處臥房裡之梳妝台第一個抽屜
    夾層內，扣得上開制式子彈2 顆，乃查悉上情。
二、案經基隆市警察局第三分局報請臺灣基隆地方法院檢察署檢
    察官偵查起訴。
    理  由
壹、證據能力：
一、現行刑事訴訟法關於「鑑定」之規定，除選任自然人充當鑑
    定人外，另設有囑託機關鑑定制度。依同法第198 條、第20
    8 條之規定，不論鑑定人或鑑定機關、團體，固均應由法院
    、審判長、受命法官或檢察官視具體個案之需要而為選任、
    囑託，並依第206 條之規定，提出言詞或書面報告，始符合
    同法第159 條第1 項所定得作為證據之「法律有規定」之情
    形。否則所為之鑑定，仍屬傳聞證據。然於司法警察機關調
    查中之案件，為因應實務上，或因量大、或有急迫之現實需
    求，併例行性當然有鑑定之必要者，例如毒品之種類與成分
    、尿液之毒品反應，或者槍、彈有無殺傷力等鑑定，基於檢
    察一體原則，得由該管檢察長對於轄區內之案件，以事前概
    括選任鑑定人或囑託鑑定機關、團體之方式，俾便轄區內之
    司法警察官、司法警察對於調查中之此類案件，得即時送請
    先前已選任之鑑定人或囑託之鑑定機關、團體實施鑑定，以
    求時效（法務部92年9 月1 日法檢字第0920035083號函參照
    ，刊載於法務部公報第312 期）。此種由檢察機關概括選任
    鑑定人或概括囑託鑑定機關、團體，再轉知司法警察官、司
    法警察於調查犯罪時參考辦理之作為，法無明文禁止，係為
    因應現行刑事訴訟法增訂傳聞法則及其例外規定之實務運作
    而為，則經由司法警察官、司法警察依檢察官所概括選任之
    鑑定人或囑託鑑定機關、團體所為之鑑定結果，與檢察官選
    任或囑託而為鑑定者，性質上並無差異，同具有證據能力。
    本件扣案之子彈經查獲之基隆市警察局第三分局拍攝照片後
    ，依上開規定送請內政部警政署刑事警察局鑑定，所為之書
    面鑑定報告即該局100年1月11日刑鑑字第0990164915號鑑定
    書（見99年度偵字第570 號卷〈下稱偵查卷〉第14、33至35
    頁、本院卷第29頁正、背面），即屬上開「法律有規定」得
    為證據者，自有證據能力。
二、扣案之制式子彈2 顆均係以物件之存在及其呈現之狀態為證
    據資料，性質上屬物證而非供述證據。另現場蒐證照片2 張
    （偵查卷第15頁），則係依照相機器之功能，攝錄實物形貌
    而形成之圖像，並非人類意思表達之言詞或書面陳述，不含
    供述要素，當不在刑事訴訟法第159 條第1 項規定「被告以
    外之人於審判外之言詞或書面陳述」之範圍內，性質上亦應
    屬於非供述證據，無傳聞法則之適用（最高法院97年度台上
    字第3854號判決要旨參照），以上證據皆非實施刑事訴訟程
    序之公務員因違背法定程序而取得，且與本案待證事實具有
    自然之關連性，亦有證據能力。
貳、實體方面：
一、上訴人即被告李明和上揭非法持有制式子彈2 顆之事實，迭
    據被告於警詢、檢察官偵訊、原審及本院審理時均坦認不諱
    （見偵查卷第5 至6 、19頁、原審卷第26、30頁、本院卷第
    42頁背面），並有臺灣基隆地方法院搜索票、基隆市警察局
    第三分局搜索扣押筆錄、扣押物品目錄表、扣押物品收據及
    現場蒐證照片（見偵查卷第7 至10、14至15頁）在卷可稽，
    並有制式子彈2 顆（1 顆型號為AP-03-9MMLUGER，另1 顆型
    號為AP-06-9MMLUGER）扣案可憑。又扣案之子彈2 顆經送內
    政部警政署刑事警察局鑑定結果，認送鑑子彈均為口徑9 mm
    制式子彈，2 顆試射均可擊發，認均具殺傷力，此有內政部
    警政署刑事警察局100 年1 月11日刑鑑字第0990164915號鑑
    定書、基隆市警察局第三分局100 年1 月24日基警三分偵字
    第1000300742號函各1 份可佐（見偵查卷第32至35頁、本院
    卷第29頁）。是被告自白與事實相符，本件事證已臻明確，
    被告犯行堪以認定。
二、核被告所為，係犯槍砲彈藥刀械管制條例第12條第4 項之未
    經許可持有子彈罪。查被告自96年7 、8 月間某日拾獲扣案
    之子彈起，至99年11月20日晚上8 時20分許為警查獲時止之
    持有子彈行為，係屬具有行為繼續之性質，為繼續犯，應僅
    論以單純一罪（最高法院89年度台上字第1239號判決要旨參
    照）。被告有犯罪事實欄所載之論罪科刑執行完畢情形，有
    本院被告前案紀錄表1 份在卷可憑（見本院卷第5 至7 頁）
    ，其於前案執行完畢後5 年內故意再犯本件有期徒刑以上之
    罪，為累犯，應依刑法第47條第1 項加重其刑。
三、原審據以論罪科刑，固非無見。惟查：按未經許可持有子彈
    罪，法定本刑為5 年以下有期徒刑，併科新臺幣3 百萬元以
    下罰金，槍砲彈藥刀械管制條例第12條第4 項定有明文，而
    原審判決就被告所犯未經許可持有子彈罪，僅量處有期徒刑
    4 月，未依法諭知併科罰金，於法未合。被告上訴請求從輕
    量刑固無理由，惟原審判決既有上開可議之處，自應由本院
    予以撤銷改判。爰審酌被告持有子彈之動機，持有之數量為
    2 顆，對於社會治安所生潛在危險非輕，行為殊不可取，惟
    念其並未持上開子彈犯案，且犯後於警詢、偵訊、原審及本
    院審審理時均坦認不諱，已有悔改之意，復酌以被告為清寒
    家庭、父母年事已高須賴其扶養，有卷附基隆市七堵區自強
    里辦公處證明書在卷可憑（見本院卷第20頁），暨其犯罪之
    動機、手段、目的、危害程度、智識程度、職業等一切情狀
    ，量處如主文第2 項所示之刑，並諭知易科罰金、易服勞役
    之折算標準。至扣案並經上開鑑驗試射擊發之子彈合計2 顆
    ，原具有殺傷力，然經擊發後已不具殺傷力，有內政部警政
    署刑事警察局100 年1 月11日刑鑑字第0990164915號鑑定書
    在卷可徵（見偵查卷第33至35頁、本院卷第29頁正、背面）
    ，是上開經擊發後已不具有殺傷力之子彈2 顆，堪認並非槍
    砲彈藥刀械管制條例所管制之子彈，非屬違禁物，爰均不予
    宣告沒收，附此敘明。
據上論斷，應依刑事訴訟法第369 條第1 項前段、第364 條、第
299 條第1 項前段，槍砲彈藥刀械管制條例第12條第4 項，刑法
第11條前段、第47條第1 項、41條第1 項前段、第42條第3 項前
段，判決如主文。
本案經檢察官陳昱旗到庭執行職務。
中    華    民    國    100    年    7    月    29    日
                  刑事第四庭   審判長法  官  陳筱珮
                                     法  官  劉方慈
                                     法  官  邱滋杉
以上正本證明與原本無異。
如不服本判決，應於收受送達後10日內向本院提出上訴書狀，其
未敘述上訴之理由者，並得於提起上訴後10日內向本院補提理由
書狀（均須按他造當事人之人數附繕本）。
                                     書記官  劉貞達
中    華    民    國    100    年    7    月    29    日
附錄本案論罪科刑法條全文－－
槍砲彈藥刀械管制條例第12條第4 項：
未經許可，持有、寄藏或意圖販賣而陳列子彈者，處5 年以下有
期徒刑，併科新臺幣300 萬元以下罰金。